【裁判字號】    98,交抗,1102
【裁判日期】    980427
【裁判案由】    違反道路交通管理處罰條例
【裁判全文】
臺灣高等法院交通事件裁定            98年度交抗字第1102號
抗  告  人
即受處分人  甲○○
上列抗告人因違反道路交通管理處罰條例案件，不服臺灣板橋地
方法院，中華民國98年3月30日所為裁定（97年度交聲字第2307
號），提起抗告，本院裁定如下：
    主  文
原裁定及原處分關於吊扣駕駛執照十二個月部分撤銷。
上開撤銷部分，甲○○不罰。
其他（即原裁定撤銷罰鍰新臺幣萬元及維持施以道安講習部分
）抗告駁回。
    理  由
一、原裁定意旨略以：本件抗告人即受處分人甲○○於民國97年
    8月2日0時57分許，駕駛車牌號碼DUL-211號輕型機車，行經
    臺北市○○○路○ 段70巷口時，經警臨檢當場施以酒測，發
    現抗告人呼氣酒精濃度為每公升0.55毫克，原處分機關乃依
    道路交通管理處罰條例第35條第1項第1款規定，裁處抗告人
    罰鍰新臺幣（下同）3 萬元，吊扣駕駛執照12個月，並施以
    道安講習，固非無見。然抗告人上開酒駕行為係一行為同時
    觸犯刑事法律及違反行政法上義務規定，刑事部分業據臺灣
    臺北地方法院臺北簡易庭以97年度北交簡字第1727號刑事簡
    易判決判處罰金8萬2千元在案，基於一事不二罰之原則，違
    反行政法上義務部分，自無再依道路交通管理處罰條例裁處
    之必要，原處分機關未予詳查，逕以抗告人酒精濃度超過規
    定標準每公升0.4毫克而裁處罰鍰3萬元部分，容有未洽，自
    應撤銷該罰鍰處分。至吊扣駕駛執照及施以道安講習部分，
    核屬行政罰法第26條但書所指之其他種類行政罰，其裁罰本
    不受刑事法律之拘束，仍得予以裁處，是抗告人此部分之異
    議，為無理由，應予駁回等語。
二、抗告意旨略以：本件原舉發通知單上僅記載抗告人之酒測值
    為每公升0.55毫克，惟依法應在原舉發單上記載吐氣所含酒
    精濃度值每公升0.55毫克，並扣除法定誤差值0.02毫克，原
    舉發通知單未予以記載，顯然有重大瑕疵。原審未撤銷原處
    分此部分之違誤，為此提起本件抗告云云。
三、按汽車駕駛人取得高一級車類之駕駛資格者，應換發駕駛執
    照，並准其駕駛較低級車類之車輛。申請汽車駕駛執照考驗
    者，除輕型機器腳踏車駕駛執照免予路考外，其應考科目為
    筆試及路考。汽車駕駛人有飲用酒類或其他類似物後其吐氣
    所含酒精濃度超過每公升0.25毫克者，不得駕車，道路交通
    安全規則第61條、第65條第1項、第114條第2 款分別定有明
    文。復按汽車駕駛人，駕駛汽車經測試檢定發覺有酒精濃度
    超過規定標準之情形者，處1萬5千元以上6萬元以下罰鍰，
    並當場移置保管該汽車及吊扣其駕駛執照一年，及接受道路
    交通安全講習，道路交通管理處罰條例第35條第1項第1款、
    第24條第1項第2款規定甚明。又道路交通管理處罰條例第68
    條業於94年12月14日修正，並自95年3月1日施行，其立法理
    由在於舊法將違法或違規駕駛人所持有各級車類之駕駛執照
    一併吊扣或吊銷失之過酷，影響人民工作及生活甚鉅，故修
    正之。參諸該條立法理由及經過，行為人有道路交通管理處
    罰第35條第1項第1款之違規行為，須吊扣駕駛執照時，僅能
    吊扣行為人違規當時駕駛該違規車輛所憑之駕駛執照，故已
    領有輕型機車駕駛執照者，酒後違規駕駛輕型機車時，吊扣
    者即係駕駛者之輕型機車駕駛執照，不得吊扣駕駛者領有之
    其他與駕駛違規車輛無關之其他各級車類駕駛執照。
四、經查：
(一)本件抗告人甲○○前揭酒後駕駛之違規行為，有呼氣酒精濃
    度測試紙1 紙在卷為憑，並為抗告人所不爭執，抗告人有前
    揭酒後駕車之違規事實堪以認定。抗告人以原舉發單未扣除
    法定誤差值0.02毫克置辯，然本案使用器號020054/073916
    號之酒測機器，業於97年5月5日經經濟部標準檢驗局檢定合
    格，有呼氣酒精測試器檢定合格證書1 份在卷可稽。本件案
    發時尚未逾越檢定後1 年之有效期間，且酒精濃度測試單上
    顯示之案號為（第）60（次），尚在檢定合格有效期間1 千
    次以內，有測試單及黏貼簿影本各1 紙在卷可稽；復佐以志
    伸股份有限公司於97年5 月12日至臺北市政府警察局交通警
    察大隊進行呼氣式酒精測試器保養及查核測試，結果其誤差
    值僅每公升0.01毫克，有上開報告影本附卷可按，故本件舉
    發時所使用之呼氣酒精測試器係經檢定合格之儀器，當無疑
    義。因抗告人於案發當時測得之呼氣酒精濃度達每公升0.55
    毫克，高出法定上限每公升0.25毫克甚多，縱存有儀器可容
    許之誤差或閾值，亦不影響其當時酒精濃度超過規定標準之
    事實。該呼氣酒精測試器既經依規定檢驗合格，復有檢定合
    格之期間與使用次數限制，在無其他事證可認確有故障異常
    足以嚴重影響抗告人酒精檢測值致低於法律規定容限值以下
    之情形，抗告人上開辯詞，不足憑採。
(二)又抗告人上開酒駕行為，係一行為同時觸犯刑事法律及違反
    行政法上義務規定，刑事部分經臺灣臺北地方法院臺北簡易
    庭以97年度北交簡字第1727號刑事簡易判決判處罰金8萬2千
    元等情，有上開檢察官聲請簡易判決處刑書及刑事簡易判決
    書在卷可證。基於一事不二罰之原則，違反行政法上義務規
    定部分，自無庸再依道路交通管理處罰條例裁處之必要。原
    裁定以原處分機關逕予裁處罰鍰，有違一事不二罰原則，予
    以撤銷，核無不合。雖上開涉犯公共危險罪刑事部分，迄未
    依刑事訴訟程序判決確定，惟倘日後抗告人所涉刑事部分，
    經法院諭知無罪、免訴、不受理之判決確定，原處分機關仍
    得依行政罰法第26條第2 項規定，為裁處罰鍰之處分，原審
    對此部分爰不另為抗告人不罰之諭知，亦無違誤。
(三)另抗告人上開違規行為時，係騎乘輕型機器腳踏車，依法受
    吊扣處分時，應吊扣其輕型機器腳踏車駕駛執照，以限制其
    騎乘同類型車之權利。惟抗告人僅持有普通重型機器腳踏車
    駕駛執照，未領有輕型機器腳踏車駕駛執照，有抗告人駕照
    基本資料在卷可稽。抗告人持有普通重型機器腳踏車駕駛較
    低級之輕型機器腳踏車，為道路交通安全規則第61條所允許
    ，原處分機關因抗告人無輕型機器腳踏車駕駛執照可供吊扣
    ，逕予吊扣其重型機器腳踏車駕駛執照，雖可達成限制抗告
    人繼續駕駛輕型機器腳踏車，並預防酒後駕駛輕型機器腳踏
    車造成危險之目的，惟亦同時限制駕駛人駕駛重型機器腳踏
    車權利之結果，無異剝奪抗告人駕駛重型機器腳踏車之權利
    ，自影響抗告人之生活。是其裁處範圍、方式、手段，似有
    違依法行政、比例原則及平等原則，亦與修正後道路交通管
    理處罰條例第68條之規範目的不符。參以輕型機器腳踏車與
    普通重型機器腳踏車之駕駛執照取得方式有所不同，其吊扣
    處分實不宜互為流用。原處分機關未審及此，逕裁處吊扣駕
    駛執照12個月而未區分駕駛執照之種類，並已實際吊扣抗告
    人普通重型機器腳踏車之駕駛執照，有台北市裁決所機車駕
    駛人螢幕列印存卷可考，原裁定亦未審酌及此，維持原處分
    此部分裁處，均有違誤。
(四)至施以道安講習部分，乃裁罰性之不利處分，為達嚇阻酒後
    駕車之不法行為，維護道路交通用路權人之生命、身體之安
    全法益，依行政罰法第26條但書之規定，仍得裁處之。從而
    ，原裁定維持原處分機關此部分裁處，於法並無不合。
五、綜上，原裁定撤銷原處分關於罰鍰3 萬元及維持施以道路交
    通安全講習部分，核無不合，抗告人此部分之抗告，為無理
    由，應予駁回。至原裁定未斟酌修正後道路交通管理處罰條
    例第68條之規範目的，撤銷原處分關於「吊扣駕駛執照12個
    月」之裁處部分，即有未當，抗告人雖未指摘於此，惟原裁
    定既有上述可議之處，自應由本院將原裁定及原處分此部分
    撤銷，並因抗告人未領有輕型機器腳踏車之駕駛執照，無從
    予以吊扣，改為不罰之諭知。
據上論斷，應依道路交通案件處理辦法第26條，刑事訴訟法第41
2條、第413條，裁定如主文。
中    華    民    國    98    年    4     月    27    日
                  刑事第二庭審判長法  官   洪光燦
                                  法  官   宋明蒼
                                  法  官   李麗玲
以上正本證明與原本無異。
不得再抗告。
                                  書記官   廖婷璇
中    華    民    國    98    年    4     月    28    日


司法院資訊處製作；財團法人民間司法改革基金會備份。
